【裁判字號】    99,抗,251
【裁判日期】    991231
【裁判案由】    本票裁定
【裁判全文】
臺灣臺北地方法院民事裁定               99年度抗字第251號
抗  告  人  朱闕提琴
相  對  人  曾鳳
上列抗告人因與相對人間聲請本票准許強制執行事件，抗告人對
於中華民國99年11月4日本院所為之99年度司票字第11701號民事
裁定提起抗告，本院裁定如下：
    主  文
抗告駁回。
抗告程序費用新臺幣壹仟元由抗告人負擔。
    理  由
一、按執票人向本票發票人行使追索權時，得聲請法院裁定後強
    制執行，票據法第123條定有明文；次按本票執票人，依票
    據法第123條規定，聲請法院裁定許可對發票人之強制執行
    ，係屬非訟事件，此項聲請之裁定，及抗告法院之裁定，僅
    依非訟事件程序，就本票形式上之要件是否具備予以審查為
    已足，並無確定實體上法律關係存否之效力，如發票人就票
    據債務之存否有爭執時，應由發票人提起確認之訴，以資解
    決（最高法院57年台抗字第76號、56年台抗字第714號判例
    意旨參照）。又法院於非訟事件不得為實體上之審查，故發
    票人縱有實體上之爭執，應另行提起確認之訴，法院仍應為
    准許本票強制執行之裁定（臺灣高等法院暨所屬法院83年度
    法律座談會民事類第48號研討結果參照）。
二、本件相對人主張：其執有抗告人於民國97年8月18日所簽發
    、內載金額為新臺幣（下同）20萬元、付款地未載、利息未
    約定、免除作成拒絕證書、到期日97年9月5日之本票乙紙，
    詎屆期提示後未獲付款，爰聲請原法院裁定准許強制執行等
    情，並提出前述本票為證，經原法院依首開規定形式審酌相
    對人提出之前述本票後，裁定「朱闕提琴於民國九十七年八
    月十八日簽發之本票內載憑票交付聲請人新臺幣貳拾萬元，
    及自民國九十七年九月五日起至清償日止，按年息百分之六
    計算之利息得為強制執行。」。
三、本件抗告意旨略以：抗告人與相對人曾共同投資坐落於新店
    市之房屋二棟（下稱系爭不動產），嗣經雙方協調結果，系
    爭不動產歸屬抗告人所有，惟可先行出售，故抗告人簽發前
    述本票予相對人作為支付投資款之用，後再經雙方協議，由
    抗告人將系爭不動產轉讓予相對人，惟相對人應將前述本票
    返還予抗告人，詎相對人拒不返還，竟持該本票，向法院聲
    請本票強制執行，抗告人不服云云。惟按，法院就本票裁定
    事件，僅就本票是否具備形式要件而為審查；本件原法院依
    非訟事件程序審查，認前述本票並無欠缺本票應記載之事項
    ，而為准予強制執行之裁定，經核並無違誤。抗告人所為相
    對人應返還前述本票予抗告人等之抗辯，無論屬實與否，均
    為實體上之爭執，揆諸前揭說明，應由抗告人另行提起民事
    訴訟程序以資解決，並非本件非訟程序得以審究，是本件抗
    告，非有理由，應予駁回。
四、據上論結，本件抗告為無理由，依非訟事件法第46條、第21
    條第2項、第24條第1項，民事訴訟法第495條之1第1項、第4
    49條第1項、第78條，裁定如主文。
中    華    民    國    99    年    12    月    31    日
                  民事第五庭  審判長法  官  薛中興
                                    法  官  羅月君
                                    法  官  賴秀蘭
以上正本係照原本作成。
不得再抗告。
中    華    民    國    99    年    12    月    31    日
                                    書記官  李佩芳

司法院資訊處製作；財團法人民間司法改革基金會備份。
